---
title: "Aplicación de naive Bayes al conjunto de datos iris"
output: 
 html_document:
    collapse: true
    smooth_scroll: true
    theme: journal
    highlight: kate
    df_print: paged
    code_folding: show
---

El modelo recibe el calificativo de "Ingenuo" (Naive) debido a que asume la independencia condicional entre todas las variables de entrada. Aunque esta premisa simplifica la realidad biológica, permite obtener modelos computacionalmente eficientes y altamente escalables. Para variables continuas como las del dataset Iris, el modelo emplea la distribución gaussiana (normal) para estimar la probabilidad de cada característica dentro de cada clase.

```{r}
# 1. Carga de librerías
library(e1071)
library(caret)
library(ggplot2)
```

```{r}
# 2. Carga y preparación de datos
data(iris)
set.seed(123) 
index <- createDataPartition(iris$Species, p=0.8, list=FALSE)
train_data <- iris[index, ]
test_data  <- iris[-index, ]
```

 Explicación Teórica (Integrada).
 El clasificador Naive Bayes se basa en la fórmula: 
 $$P(c | x1...xn) = [P(c) * P(x1|c) * ... * P(xn|c)] / P(x1...xn)$$
 Asume independencia entre variables y, para datos continuos como Iris,
 utiliza la distribución Gaussiana para calcular la probabilidad.

```{r}
# 3. Visualización exploratoria
ggplot(iris, aes(x = Petal.Length, fill = Species)) +
  geom_density(alpha = 0.5) +
  theme_minimal() +
  labs(title = "Distribución de Longitud de Pétalo por Especie")
```

```{r}
# 4. Entrenamiento del modelo
#consiste en calcular los parámetros estadísticos (media y desviación estándar) de cada especie basándose en el conjunto de entrenamiento

modelo_nb <- naiveBayes(Species ~ ., data = train_data)
print("Resumen del modelo:")
print(modelo_nb)
```

```{r}
# 5. Predicción y Evaluación
#La matriz de confusión es la herramienta estándar para medir la eficacia del clasificador, permitiéndonos identificar no solo el porcentaje de aciertos, sino también la naturaleza de los errores de clasificación.

predicciones <- predict(modelo_nb, test_data)
matriz_conf <- confusionMatrix(predicciones, test_data$Species)
print("Resultados de la clasificación:")
print(matriz_conf)
```

Conclusión.
La matriz de confusión muestra el desempeño. Si los valores en la diagonal
son altos, el modelo clasifica correctamente la mayoría de las flores.